【裁判字號】    91,交易,258
【裁判日期】    920513
【裁判案由】    業務過失傷害
【裁判全文】
臺灣臺北地方法院刑事判決                        九十一年度交易字第二五八號
    公  訴  人  臺灣臺北地方法院檢察署檢察官
    被      告  甲○○
    選任辯護人  陳文靜律師
右列被告因業務過失重傷害案件，經檢察官聲請以簡易判決處刑（九十一年度偵字第
一八七六六號），經本院台北簡易庭受理後（受理案號為九十一年度北交簡字第三一
二五號），認不宜以簡易判決處刑，移
    主  文
甲○○從事業務之人，因業務上之過失傷害人致重傷，處有期徒刑陸月，如易科罰金
，以參佰元折算壹日。
    事      實
一、甲○○係裕益汽車股份有限公司市○○道營業所汽車銷售業務員，以交車為附隨
    業務，為從事駕駛業務之人。其於民國九十一年三月六日晚間駕駛車號九Ｊ－八
    六四八號自用小貨車沿台北市市○○道○○道路外側車道東往西行駛，欲將該車
    交付予買主鑫盛食品有限公司，於同日晚間六時三十分許行至市○○道、八德路
    交岔路口時，本應注意汽車行駛至交岔路口，轉彎車應讓直行車先行，且右轉行
    駛前應注意右方來車動態，確為安全時始可右轉行駛，而當時天候晴、夜間有照
    明、路面無缺陷、無障礙物、視距良好，又非不能注意，竟疏未注意該自用小貨
    車右方由丙○○騎乘之車號ＯＸＯ－二九三號直行重機車動態，致未禮讓該機車
    先行即貿然起步右轉，致丙○○閃煞不及，所騎乘之機車左側車身與前開自用小
    貨車右後車身發生擦撞，丙○○因而人車倒地，受有脊髓損傷致四肢不完全癱瘓
    之重大難治傷害。嗣經路人報警處理，甲○○於警員前往丙○○就醫之醫院處理
    時，在場承認肇事接受裁判。
二、案經丙○○訴請臺灣臺北地方法院檢察署檢察官偵查聲請簡易判決處刑。
    理      由
一、訊據被告甲○○固不否認在前揭時、地駕車發生車禍，致告訴人丙○○受傷等事
    實，惟矢口否認伊有過失，辯稱：當日伊在右轉前有打方向燈，並確認右後方無
    來車方起步右轉，當時該路口未淨空，伊車速極慢，本件碰撞發生後伊車右側車
    身並無擦撞痕跡，車損集中在後車身，本件事故應係告訴人自行追撞伊車後方所
    致；告訴人當日行車戴護頸，非無可能影響行車安全，且告訴人本有舊傷，其目
    前傷勢未能證明係本件事故所致云云。經查：
    （一）右揭犯罪事實，業據告訴人迭於警詢、偵查及本院審理中指訴綦詳，並有
          道路交通事故調查報告表、交通事故談話紀錄表、道路交通事故補充資料
          表、車損照片等件在卷可稽。另告訴人前於八十五年七月二十三日因頭部
          外傷併腦震盪、後腦撕裂傷約七公分而至國立台灣大學醫學院附設醫院（
          下稱台大醫院）急診並住入外科部病房治療，於同年八月二十三日出院，
          之後在該院門診常抱怨有頭暈之困擾，八十六年八月二十九日告訴人再因
          主訴四肢無力、麻木至台大醫院急診，核磁共振檢查顯示第五、六、七頸
          髓有挫傷變化。八十六年九月八日住入台大醫院外科部病房，診斷為頸神
          經壓迫，同年九月二十三日出院。八十六年十月四日告訴人於台大醫院復
          健部住院，發現有四肢輕癱現象，同年十月三十日出院時可獨立行走，嗣
          後，告訴人於門診追蹤時常抱怨頭暈及手腳麻木。九十一年三月六日告訴
          人因本件車禍再度至台大醫院急診，當時四肢無力、感覺變差併左小腿撕
          裂傷，頸部核磁共振檢查顯示第四、五頸椎椎間盤凸出。三月九日轉住台
          大醫院神經部病房，三月廿五日出院。九十一年四月十日告訴人至台大醫
          院門診後住入復健部病房，同年五月十三日出院，其後繼續在該院門診追
          蹤治療。在此期間，告訴人之神經有些部分恢復。目前告訴人呈現脊髓損
          傷併四肢不全癱瘓，四肢運動機能及感覺機能較差且有痙攣現象，可持助
          行器緩慢行走，無法從事精細或粗重工作，也難以久坐久站，已達重傷害
          程度，且本件事故對告訴人原有病情有加重之現象，分別有台大醫院九十
          一年十一月廿七日（九十一）校附醫秘字第九一○○二○八一三一號、九
          十二年四月八日（九十二）校附醫秘字第九二○○○○三三二七號函在卷
          可資參照。是以告訴人因本件事故所受傷害，已達對身體有重大難治傷害
          之重傷害程度（刑法第十條第四項第六款參照），應無疑義，被告辯稱告
          訴人目前之傷勢非本件事故所致云云，要不足採。
    （二）至被告辯稱本件事故係告訴人自後追撞伊車所致一節。
          (1)查本件事發之後，告訴人騎乘之機車僅左側車身凹損破裂，此觀之警製
            道路交通事故補充資料表即明（他卷第三十五頁參照）。當日到場處理
            事故之警員陳培政亦於本院審理時到庭證稱：當日機車在左側腳踏板處
            破裂，且以當日拍攝之照片顯示，該機車前車頭並未損壞（本院九十二
            年四月二十九日審判筆錄參照）等語明確，核與卷內之機車車損照片相
            符（他卷第三十九、四十頁參照）。該機車車頭既未毀損，足證本件事
            故並非告訴人騎乘機車自後追撞被告駕駛之自小貨車車尾所致。
          (2)再觀諸卷附道路交通事故調查報告表之現場圖，事發後告訴人騎乘之機
            車刮地痕起始點位於市○○道○○路緣延伸線向西北延伸長一公尺，可
            證兩車係於市○○道內發生擦撞；另參以事發後被告所駕駛之自小貨車
            右後車尾、右側車身均有擦撞、掉漆之痕跡，分別有證人即當日到場警
            員楊來助之證詞（本院九十二年四月二十九日審判筆錄參照）、道路交
            通事故補充資料表（他卷第三十五頁參照）及車損照片（他卷第三十七
            頁參照）為憑，可推知被告自白本件事故係於伊駕車右轉途中發生，應
            屬實在。
          (3)另告訴人迭於警詢及本院調查時陳明：事發前其騎乘機車與被告所駕駛
            之自用小貨車同向併行，被告駕車在路口突然右轉，其按喇叭示警並向
            右閃避，惟該車仍一直右靠，其機車左把手遭該小貨車右側車身勾住，
            並遭拖行一段距離後倒地等語（偵卷第三十三頁交通事故談話紀錄表、
            本院九十一年十一月二十六日訊問筆錄參照），核與該機車左手把護套
            於事發後因遭小貨車右側車身勾住拖行而破裂（偵卷第四十頁上方照片
            參照）、及該小貨車車廂右後側邊與該機車把手高度相合之處有掉漆（
            偵卷第三十七頁上方照片參照）之車損狀況相符，且被告亦自承事發前
            告訴人所騎乘之機車在伊車右方，伊係自該機車左方起步左轉（本院九
            十一年十一月二十六日訊問筆錄參照），顯見二車斯時確實處於同向併
            行狀態。被告辯稱伊車係在告訴人之機車前方先行右轉云云，難認屬實
            。
二、按汽車行駛至交岔路口，轉彎車應讓直行車先行，道路交通安全規則第一百零二
    條第一項第六款定有明文，被告為已考領駕照之職業駕駛人，對此誠難諉稱不知
    。而依道路交通事故調查報告表所載，事發當時天候晴、夜間有照明、路面無缺
    陷、無障礙物、視距良好，並無不能注意情事。被告及告訴人對於被告在起步右
    轉前有無打方向燈一節，所述始終不同，然遍觀全部卷證，並無其他事證可資確
    認何人所言方屬真正，是以對此尚難遽予認定。但縱使被告於起步右轉前，已依
    交通安全規則第一百零二條第一項第三款規定顯示方向燈，其仍應確實注意右方
    來車動態，確認安全後方可右轉，俾免與右方來車碰撞之危險。被告駕車於起步
    右轉前係與告訴人所騎乘機車處於同向併行之狀態，前已述及，被告欲自告訴人
    騎乘之機車左方起步右轉，自應小心注意該機車之動態，然伊卻貿然右轉，侵入
    享有路權之直行機車前行路線，致告訴人閃煞不及而肇事，伊對本件事故之發生
    ，顯有右轉疏忽之過失，應負全部肇責甚明，告訴人則無過失可言。被告辯稱本
    件事故告訴人與有過失云云，難認有理，並不足採。台北市車輛行車事故鑑定委
    員會及台北市政府交通局對本件事故之肇因均為相同之認定，有該二單位所為之
    鑑定意見書及九十一年七月二十二日北市交鑑意字第五八八○號覆議意見書在卷
    可資參照。又被告之過失駕駛行為，與告訴人因本件事故所受傷害間，有相當因
    果關係。本件事證明確，被告犯行堪予認定。
三、被告為汽車銷售業務員，以交車為附隨業務，係從事駕駛業務之人，業據其自承
    在卷，其因駕駛過失致告訴人受重傷，核其所為，係犯刑法第二百八十四條第二
    項後段業務過失致重傷害罪。被告於前述犯行未為任何有偵查犯罪職權之公務員
    知悉前，不逃避接受裁判，於警方據報前往告訴人就醫之醫院處理時，即當場承
    認為肇事人，因而自首接受裁判，有警製自首調查表在卷可參，應依刑法第六十
    二條前段規定減輕其刑。爰審酌被告過失情節雖稱輕微，然告訴人所受傷勢甚為
    嚴重、及被告犯後矢口否認犯行，態度不佳，且迄未賠償告訴人所受損害，顯然
    不知悔悟等各項情狀，量處如主文所示之刑，並諭知易科罰金之折算標準，以資
    懲儆。
據上論斷，依刑事訴訟法第四百五十二條、第二百九十九條第一項前段，刑法第二百
八十四條第二項後段、第六十二條前段、第四十一條第一項前段，罰金罰鍰提高標準
條例第一條前段、第二條，判決如主文。
本案經檢察官乙○○到庭執行職務
中      華      民      國      九十二      年      五      月  十三    日
                                      臺灣臺北地方法院交通法庭
                                          法  官  陳婷玉
右正本證明與原本無異。
如不服本判決，應於判決送達後十日內，向本院提出上訴狀。
                      書記官  陳弘文
中      華      民      國      九十二      年      五      月  十五    日
附錄本案所犯法條全文
中華民國刑法第二百八十四條
 (過失傷害罪)
因過失傷害人者，處六月以下有期徒刑、拘役或五百元以下罰金，致重傷
者，處一年以下有期徒刑、拘役或五百元以下罰金。
從事業務之人，因業務上之過失傷害人者，處一年以下有期徒刑、拘役或
一千元以下罰金，致重傷者，處三年以下有期徒刑、拘役或二千元以下罰
金。


司法院資訊處製作；財團法人民間司法改革基金會備份。
